【裁判字號】    97,上易,140
【裁判日期】    970215
【裁判案由】    竊盜
【裁判全文】
臺灣高等法院臺中分院刑事判決         97年度上易字第140號
上  訴  人
即  被  告  甲○○
                    （現羈押於臺灣臺中看守所）
上列上訴人因竊盜案件，不服臺灣臺中地方法院96年度易字第59
00號中華民國96年12月10日第一審判決（起訴案號：臺灣臺中地
方法院檢察署96年度偵字第 26651號），提起上訴，本院判決如
下：
    主  文
原判決撤銷。
甲○○竊盜，累犯，處有期徒刑捌月；又竊盜未遂，累犯，處有
期徒刑肆月。應執行有期徒刑拾月。
    犯罪事實
一、甲○○因輕度智能障礙合併慢性腎臟衰竭，致其辨識行為違
    法或依其辨識而行為之能力顯著減低，為精神耗弱之人。其
    有多次竊盜前科紀錄，最近一次係於民國九十五年間，因竊
    盜案件，經臺灣臺中地方法院以九十五年度易字第一四六八
    號判處有期徒刑六月，於九十五年八月二十八日確定，於九
    十五年九月八日入監，於同年十月二十五日因徒刑執行完畢
    出監。
二、詎甲○○猶不知悔改，復意圖為自己不法之所有，分別於：
（一）九十六年十一月七日上午八時四十五分許，在臺中市○區
      ○○路一百二十六巷二十七號前，見江金榮所有，由丙○○所駕駛之車牌號碼一八八－一ＥＮ號營業用小客車車門
      未上鎖之際，以徒手開啟上開車輛之車門，徒手竊取車內
      丙○○所有，置於駕駛座右下方手剎車處之零錢共新臺幣
      （下同）三百元得手（下稱犯罪事實一）。
（二）又於同日上午九時二十分許，在臺中市西區英士公園旁，
      見丁○○所有之車牌號碼ＣＢ－二○九三號營業用自小客
      車車門未上鎖之際，復另行基於意圖為自己不法之所有，
      再以徒手方式開啟上開車輛之右車門，進入上開車輛，欲
      竊取車內財物時，為民眾發現報警，經臺中市警察局第一
      分局員警依民眾報警之特徵，於上揭公園旁查獲而未得逞
      （下稱犯罪事實二），並扣得三百元（已發還丙○○）。
三、案經臺中市警察局第一分局報請臺灣臺中地方法院檢察署檢
    察官偵查起訴。
    理    由
壹、程序方面：
一、按被告以外之人於檢察事務官、司法警察官或司法警察調查
    中所為之陳述，與審判中不符時，其先前之陳述具有較可信
    之特別情況，且為證明犯罪事實存否所必要者，得為證據；
    又被告以外之人於審判中有傳喚不到之情形，其於檢察事務
    官、司法警察官或司法警察調查中所為之陳述，經證明具有
    可信之特別情況，且為證明犯罪事實之存否所必要者，得為
    證據，刑事訴訟法第一百五十九條之二、第一百五十九條之
    三第三款分別定有明文。又被告以外之人於審判外之陳述，
    雖不符合同法第一百五十九條之一至第一百五十九條之四之
    規定，但經當事人於審判程序同意作為證據，法院審酌該言
    詞陳述或書面陳述作成時之情況，認為適當者，亦得為證據
    。當事人、代理人或辯護人於法院調查證據時，知有第一百
    五十九條第一項不得為證據之情形，而未於言詞辯論終結前
    聲明異議者，視為有前項之同意，刑事訴訟法第一百五十九
    條之五亦有規定。其立法意旨在於傳聞證據未經當事人之反
    對詰問予以核實，原則上先予排除。惟若當事人已放棄反對
    詰問權，於審判程序中表明同意該等傳聞證據可作為證據；
    或於言詞辯論終結前未聲明異議，基於尊重當事人對傳聞證
    據之處分權，及證據資料愈豐富，愈有助於真實發見之理念
    ，且強化言詞辯論主義，使訴訟程序得以順暢進行，上開傳
    聞證據亦均具有證據能力（最高法院九十六年度臺上字第五
    三四○號判決意旨參照）。
二、經查，本判決下列所引用之各該被告以外之人於審判外之陳
    述，雖屬傳聞證據，然各該證人即被害人丙○○（下稱證人
    丙○○）、被害人丁○○（下稱證人丁○○）、證人高玉葉
    、證人張煜侃於警詢中之陳述均未有遭受刑求之抗辯而係出
    於自由意思為之，且陳述之時點較接近於事實發生之時點，
    陳述之內容係其等親自見聞之事，亦無不法取供之情形，且
    於本院審理時予以提示並告以要旨，踐行調查程序，並經檢
    察官、被告甲○○表示「並無」意見，則檢察官、被告甲○○已「知有」同法第一百五十九條第一項不得為證據之情形
    ，而未於言詞辯論終結前聲明異議。是以其等於警詢陳述當
    時之客觀情況具有較可信之特別情況，復為證明本件犯罪事
    實存否所必要，亦應認有證據能力。
三、另證人丙○○於警詢中所簽立之贓物認領保管單一紙，及現
    場照片七紙，依卷證所示，其等作成之狀態，並無違背其等
    個人意思而為陳述，或其他違法取供、不法取得之情形，且
    公訴人、被告甲○○於本院審理中表示對於本件卷內已存在
    之證據之證據能力不爭執，足認並無顯不可信之情況，且本
    院審酌證人丙○○於警詢中所簽立之贓物認領保管單一紙，
    及現場照片七張，並無遭人情施壓或干擾，亦無不當取供或
    違法取得之情形，復為本院事實認定之重要依據，認為以之
    作為本案之證據亦屬適當，是證人丙○○於警詢中所簽立之
    贓物認領保管單一紙，及現場照片七紙，均有證據能力。
貳、實體方面：
一、訊據上訴人即被告甲○○對於上開犯罪事實於本院審理時坦
    承不諱，核與證人丙○○、丁○○、高玉葉、張煜侃分別於
    警詢時指證述之情節相符，復有由證人丙○○立具之贓證物
    認領保管單一紙及現場照片七紙附卷可稽，足認被告甲○○
    前開自白確與事實相符。是本件事證明確，被告甲○○犯行
    堪以認定，應予依法論科。
二、核被告甲○○所犯，就犯罪事實一部分，係犯刑法第三百二
    十條第一項之竊盜既遂罪，就犯罪事實二部分，則係犯刑法
    第三百二十條第三項、第一項之竊盜未遂罪。另就犯罪事實
    二部分，被告甲○○已著手竊盜行為之實行，惟未生竊得財
    物之結果，為未遂犯，爰依刑法第二十五條第二項之規定，
    按既遂犯之刑減輕其刑。被告甲○○前後二次竊盜犯行，犯
    罪事實一之地點（臺中市○區○○路一百二十六巷二十七號
    前）與犯罪事實二之地點（臺中市西區英士公園旁）不同，
    被害法益亦不相同，顯係基於各別犯意而為之，應予分論併
    罰。又查被告甲○○前於九十五年間，因竊盜案件，經臺灣
    臺中地方法院以九十五年度易字第一四六八號判處有期徒刑
    六月，於九十五年八月二十八日確定，於九十五年九月八日
    入監，於同年十月二十五日因徒刑執行完畢出監，有臺灣高
    等法院被告前案紀錄表及臺灣臺中地方法院檢察署刑案資料
    查註紀錄表各一份在卷可憑，其於前案有期徒刑執行完畢後
    ，五年內故意再犯本件有期徒刑以上之數罪，為累犯，應依
    刑法第四十七條第一項之規定加重其刑。再查經原審法院於
    另案（九十六年度易字第一八六四號）囑託澄清綜合醫院對
    被告作精神鑑定結果，認：「柴員因輕度智能障礙合併慢性
    腎臟衰竭，雖簡單日常生活可自理，但社會職業功能及認知
    功能達輕度以上障礙，其判斷、思考能力等受輕度智能不足
    之影響而有障礙，而此精神障礙是自幼年地長期持續之狀態
    ，加上慢性腎臟衰竭對意識清醒度的影響，其於竊盜（即另
    案犯罪時間九十六年二月二十四日）之精神狀態已達精神耗
    弱程度，且此精神狀態係因長期之智能障礙所導致，未來無
    法恢復至正常智能狀態。」有上開刑事判決一件在卷可稽。
    該鑑定意見雖係針對被告於九十六年二月二十四日之竊盜行
    為所作，但被告之精神狀態係因長期之智能障礙所導致，未
    來無法恢復至正常智能狀態，已如上述，故被告於本件二次
    竊盜行為（九十六年十一月七日）時，其精神狀態應仍處於
    精神耗弱之情況下，其社會職業功能及認知功能、判斷、思
    考能力均受輕度智能不足之影響而有障礙，導致其辨識行為
    違法或依其辨識而行為之能力較常人顯著減低，爰各依刑法
    第十九條第二項之規定，減輕其刑。並就上揭犯罪事實一部
    分，依法先加後減之；就上揭犯罪事實二部分，依法先加後
    遞減之。
三、原審判決對被告甲○○論罪科刑，固非無見，惟查原審判決
    未查明被告甲○○於本件行為時有精神耗弱之情形，尚有未
    洽。再按保安處分係對受處分人將來之危險性所為拘束其身
    體、自由等之處置，以達教化與治療之目的，為刑罰之補充
    制度。本諸法治國家保障人權之原理及刑法之保護作用，其
    法律規定之內容，應受比例原則之規範，使保安處分之宣告
    ，與行為人所為行為之嚴重性，行為人所表現之危險性及對
    於行為人未來行為之期待性相當。而強制工作亦係保安處分
    之一種，被告之犯罪行為除科以刑罰外，是否另須宣告付強
    制工作自需依前開原則就個案情形為具體之認定。查原審判
    決以「被告甲○○之前科均係竊盜之犯行，顯見其已有實施
    竊盜犯罪之習慣。被告甲○○既非熟稔憑恃己力謀生之正常
    管道，致未能徹底戒除竊盜之惡習，自應藉由積極勞動之工
    作環境，使其培養勤奮任事、樂觀進取之態度，以為重返現
    實社會之準備。是就被告甲○○犯罪行為之嚴重性、犯罪手
    段所表現之危險性及對其將來行為之期待性綜合觀之，實有
    令入勞動處所施以強制工作之必要」，併予宣告被告甲○○
    於刑之執行前，令入勞動場所強制工作三年。惟查被告甲○○先前固有多次竊盜前科紀錄，然本院斟酌全辯論意旨認本
    件被告甲○○僅一次竊取車內零錢三百元得手，另一次則未
    遂，情節尚屬輕微，且其為輕度智障及慢性腎衰竭併尿毒症
    者，有中華民國殘障手冊及佑全醫院診斷證明書影本各一份
    在卷可稽（見偵卷第三九、四十頁），認其予以刑罰之科處
    及執行，應已能收教化、再生作用，因此並無於刑之執行前
    ，宣告令入勞動場所強制工作之必要。原審判決認被告有犯
    竊盜罪之習慣，而併予宣告於刑之執行前令入勞動場所強制
    工作三年，容有未合，被告甲○○上訴意旨認原審量刑過重
    及請求撤銷強制工作之宣告，為有理由，自應由本院將原審
    判決撤銷改判。爰審酌被告甲○○前有多次竊盜前科，猶不
    知悔改，復犯本案，率爾竊取他人財物，實非可取，惟本案
    所竊財物價值非鉅，犯罪所得不多，犯罪所生之損害尚非鉅
    大，暨被告行為時為精神耗弱者，犯後坦認犯行，態度尚佳
    等一切情狀，分別量處如主文第二項所示之刑，並定其應執
    行之刑。
據上論斷，應依刑事訴訟法第三百六十九條第一項前段、第三百
六十四條、第二百九十九條第一項前段，刑法第三百二十條第一
項、第三項、第二十五條第二項、第四十七條第一項、第十九條
第二項、第五十一條第五款，判決如主文。
本案經檢察官乙○○到庭執行職務。
中    華    民    國    97    年    2     月    15    日
          刑事第八庭    審判長法  官  羅  得  村
                              法  官  劉  榮  服
                              法  官  張  靜  琪
上列正本證明與原本無異。
不得上訴。
                              書記官  陳  俞  豪
中    華    民    國    97    年    2     月    15    日
附錄論罪科刑法條：
中華民國刑法第320條
意圖為自己或第三人不法之所有，而竊取他人之動產者，為竊盜
罪，處 5 年以下有期徒刑、拘役或 5 百元以下罰金。
意圖為自己或第三人不法之利益，而竊佔他人之不動產者，依前
項之規定處斷。
前二項之未遂犯罰之。


司法院資訊處製作；財團法人民間司法改革基金會備份。
